臺灣士林地方法院刑事判決　　　　　　 93年度簡上字第144號
上　訴　人　乙○○
即　被　告
上列上訴人即被告因竊盜案件，不服本院士林簡易庭92年度士簡
字第1506號，中華民國93年9 月8 日第1 審簡易判決（聲請簡易
判決處刑案號：92年度偵字第9866號），提起上訴，本院管轄之
第2 審合議庭認不應以簡易判決處刑，爰改依通常程序為第1 審
判決如下：
    主  文
原判決撤銷。
乙○○竊盜未遂，累犯，處拘役伍拾日，如易科罰金以佰元折
算壹日。扣案鑰匙壹支沒收。
    事  實
一、乙○○曾於民國91年間因竊盜案件，經本院判處有期徒刑3
    月，於刑之執行完畢或赦免後，施以監護1 年確定，於92年
    8 月19日易科罰金執行完畢，猶不知悔改，竟意圖為自己不
    法之所有，於92年9 月16日零時40分許，行經臺北市○○區
    ○○街與興城街口時，持其所有之鑰匙1 支，著手開啟丁○
    ○所有車號HMV-416 號重機車電門，啟動該車大燈尚未得手
    之際，因上情已為執行巡邏勤務之臺北市政府警察局大同分
    局雙連派出所警員甲○○、丙○○目睹，而當場查獲，並扣
    得鑰匙一支。
二、案經臺北市政府警察局大同分局移送臺灣士林地方法院檢察
    署檢察官偵查後聲請簡易判決處刑。
    理  由
一、訊據被告乙○○矢口否認有何竊盜之犯行，辯稱：當時鑰匙
    本來就插在機車上，且點亮車燈，伊要借燈光撥打手機給朋
    友，結果發現伊手機故障，扣案鑰匙不是伊的，可能是車主
    所有，也可能是警察誣陷伊，伊自己的機車廠牌為光陽，被
    害人機車廠牌是三陽，同廠牌鑰匙也不一定可以打開云云。
    經查：
    (一)有關被告行竊過程，業據證人即現場查獲警員甲○○於偵
      查中證稱：當時伊與丙○○正值巡邏勤務，丙○○開車，
      有打警示燈，在承德路與錦西街口時看到被告，覺得他神
      色慌張，往西邊的錦西公園走去，我們跟過去，看到他站
      在機車側邊，有看到他開機車鎖頭，把機車大燈打亮，但
      不確定他有沒有碰到把手，我們下車把他攔住，問他車子
      是不是他的，他說不是，伊再問鑰匙是不是他的，他說是
      ，他是要打開來看手機有沒有電，要看時間幾點，伊問他
      為何要跑等語（見偵卷第44-45 頁），復於本院審理時證
      稱：當時開巡邏車，有打開警示燈，開到承德路與錦西街
      口，發現被告形跡可疑，被告走過去時都有摸機車一下，
      我們就開車尾隨跟過去，距離被告約有50公尺，一直到錦
      西街與興城街口，發現被告站在一部機車旁邊，已經有開
      大燈及發動車子，我們就請被告出示證件，詢問這部機車
      是不是他的，他說不是他的，伊問他如果不是你的，為何
      要發動車子，被告說他要看手機的時間。而巡邏車開過去
      時，原本機車沒有亮燈，當我們迴轉的時候，機車從沒有
      發動變成有發動，從沒有燈變成有亮燈，伊沒有親眼看到
      被告拿鑰匙啟動機車，但伊有問被告機車鑰匙是不是你的
      ，被告有承認鑰匙是他的，該機車旁邊只有被告1 人。當
      時伊有聞到被告身上有酒味，被告有正常回答問題，在警
      詢時說要給他酒喝，他才要配合。從伊看到被告形跡可疑
      開始尾隨，一直到下車盤查被告，時間約2 、3 分鐘等語
      （見本院94年2 月21日審判筆錄第4-7 頁），而證人即查
      獲警員丙○○於偵查中證稱：當時我們在值巡邏勤務，在
      錦西街與承德路口時看到被告形跡可疑，他看到我們就左
      轉到錦西街與興城街口，我們開車跟過去，發現他正在用
      鑰匙發動機車，我們有問他該機車是不是他的，他說不是
      ，就問他為何要開機車，他說要看手機有沒有電，且說鑰
      匙是他的，當時他已發動，準備牽走，但還沒有騎在上面
      ，有碰到機車把手等語（見偵卷第45頁），嗣於本院審理
      時證述：當時伊與甲○○值巡邏勤務，開到承德路與錦西
      街口，有民眾告訴伊，被告沿路拿鑰匙試開機車，民眾直
      接告訴我們被告在哪裡，被告從錦西街與承德路走過去，
      我們就尾隨過去，機車大燈沒有打開，是迴轉要盤查時，
      機車大燈才打開，因距離太遠，伊看不到被告將鑰匙插入
      鑰匙孔之動作，且查獲時不確定被告已發動引擎，但機車
      大燈已打開，被告已有握機車手把的動作。查獲時有詢問
      被告，被告有承認鑰匙是他的，且被告說他手機沒有電，
      他要看手機上面的時間，所以他開機車上面的燈光，查獲
      之後，被告說要給他喝酒，才要回答問題等語（見本院94
      年2 月21日審判筆錄8-11頁），經核2 人之證述，渠等就
      案發當時係在開車執行巡邏勤務，行經承德路與錦西街口
      發現被告形跡可疑，遂開車尾隨被告，在錦西街與興城街
      口，看到被告站在一部機車旁，原本該機車並無燈光，嗣
      渠等開車迴轉欲盤查被告，該機車之大燈已打開，但渠等
      並未親眼看見被告以鑰匙插入鑰匙孔，亦不確定引擎是否
      啟動，當渠等詢問被告，被告有承認鑰匙是他的之證述，
      互核一致，再參酌證人乃執法員警，與被告素不相識，亦
      無怨隙，實無蓄意誣陷被告之動機，是渠等證言足以採信
      。雖2 位證人未親眼見到被告持鑰匙啟動機車，然以渠等
      一路尾隨到查獲被告，不過2 、3 分鐘，該機車旁僅有被
      告1 人站立，該機車之大燈又在證人開車迴轉之短期間點
      亮，且被告在證人詢問時承認鑰匙係伊等情判斷，足認被
      告確有持鑰匙插入機車鑰匙孔，著手啟動車燈之行為，亦
      證被告辯稱鑰匙係插在機車上，且機車大燈原本就點亮之
      辯解，不足採信。
    (二)證人即被害人丁○○於本院審理時證述：92年9 月16日凌
      晨1 點多時，警局打電話通知伊，說伊的HMV-416 機車在
      派出所，有抓到嫌疑人，請伊過去，並請伊填寫失竊資料
      ，該機車是92年9 月15日晚上停在雙連國小與錦西公園路
      邊。伊不認識被告，扣案鑰匙不是伊的，伊是用自己的鑰
      匙去把機車領回等語（見本院94年2 月21日審判筆錄第
      11-13 頁），足認扣案鑰匙並非被害人所有及該機車確有
      失竊之情事。
    (三)被告辯稱伊有1 台光陽機車，且自嘉義運送上臺北，伊的
      光陽機車鑰匙不可能開啟被害人的三陽機車云云，經查被
      告所有之OQY-193 號重機車確係光陽廠牌，且於92年9 月
      15 日 由嘉義運至臺北，有機車托運單（見核退卷第9 頁
      ）及本院卷附之車號查詢重型機車車籍在卷可憑，然公訴
      意旨並未指訴被告係以所有之光陽機車鑰匙啟動被害人機
      車，是被告辯解，亦屬無據。又被告辯稱要藉機車燈光撥
      打手機給朋友，結果手機故障云云，然被告於偵查中分別
      辯稱：當時伊在該機車旁邊是要接聽手機（見核退卷第2
      頁）、當時伊手機故障，伊要看手機是不是沒有電（見偵
      卷第44頁），則被告究係欲撥打手機，或接聽手機，抑或
      看手機是否沒電，其供述前後矛盾不一致，且被告倘係欲
      撥打手機給朋友，因手機皆有夜光功能，根本無須借用機
      車燈光，是被告所辯顯與常情不符，應係事後卸責之詞，
      委無足採，是被告持扣案鑰匙啟動該HMV-416 號機車，顯
      係基於為自己不法所有之竊盜意圖而為之。
    (四)因被告長期罹患躁鬱症，有臺北市立陽明醫院93年11月25
      日北市陽醫歷字第09360885000 號函暨檢附之被告病歷及
      財團法人嘉義基督教醫院93年12月1 日（93）嘉基醫字第
      2092號函附卷可稽，是本院認本案應再審酌被告行為時是
      否有精神障礙事由，經本院囑託臺北榮民總醫院鑑定被告
      行為時之精神狀態，鑑定結果認：被告雖長期患有情感性
      精神病（躁鬱症），然本案案發日期為92年9 月16日，被
      告於92年8 月24日嘉義基督教醫院診斷證明書之記載為精
      神狀態穩定，被告於本院92年10月27日之就診記錄亦未顯
      示被告有躁症發作情形，被告於案發當日介於此2 次看診
      中間，被告犯案日之精神狀態應屬情感性精神病（躁鬱症
      ）之情緒安定期，於情緒安定期時病患之精神狀態時可恢
      復至與常人無異之精神狀態。被告犯案時之精神狀態既屬
      情感性精神病（躁鬱症）之情緒安定期，且被告於本鑑定
      及法院偵查筆錄所言對案情細節之描述前後說法皆一致，
      顯示被告犯案當時對外界之知覺理會及判斷與普通人無明
      顯差異，故被告案發當時之精神狀態並未達精神耗弱或心
      神喪失程度，此有該院93年12月28日北總精字第09300303
      74號函檢附之精神狀況鑑定書在卷可憑，是被告於行為時
      ，並無精神耗弱或心神喪失之精神障礙事由，應堪認定。
    (五)此外，復有贓物認領保管單、扣押物品目錄表（鑰匙1 支
      ）、車輛協尋電腦輸入單、車輛協尋證明單、車籍作業系
      統- 查詢認可資料、車輛車牌失竊作業- 查獲車輛認可資
      料（見偵卷第25-31 頁）可資佐證，綜上所述，本件事證
      明確，被告犯行堪以認定，應依法論科。
    (六)又被告聲請將扣案鑰匙送驗指紋，用以證明該鑰匙並無被
      告所遺指紋，然本院認本件事證已明，詳如前述，況扣案
      鑰匙經數位辦案員警觸摸，且鑰匙扣案迄今已近1 年半，
      縱將鑰匙送驗，能否取得指紋，非無疑義，是本院認因待
      證事實已臻明確無再調查之必要，併此說明。
二、核被告之竊盜行為，僅啟動機車燈光並未發動引擎，該機車
    尚未達被告可實力支配之狀態，被告所為係犯刑法第320 條
    第3 項、第1 項之竊盜未遂罪。查被告曾有如犯罪事實欄所
    示之論罪科刑紀錄，有臺灣高等法院被告全國前案紀錄表在
    卷可憑，其受有期徒刑之執行完畢後，5 年以內再犯本件有
    期徒刑以上之罪，為累犯，應依刑法第47條規定加重其刑。
    另被告著手於竊盜行為而未遂，應依刑法第26條前段之規定
    減輕其刑，並依刑法第71條第1 項之規定先加後減。爰審酌
    被告素行不佳，長期罹患躁鬱症之精神狀況、智識程度，其
    犯罪之動機、目的、手段，所生危害非鉅，犯罪情節尚非嚴
    重及犯罪後飾詞卸責並無悔意等一切情狀，量處如主文所示
    之刑，並諭知易科罰金之折算標準。又扣案之鑰匙1 支，乃
    被告所有供竊取機車所用之工具，爰依刑法第38條第1 項第
    2 款之規定宣告沒收。
三、原審對被告論罪科刑，固非無見。惟查：本件被告竊盜行為
    僅係未遂，且被告於行竊時之精神狀態，並未達精神耗弱程
    度，已如上述，原審認被告係竊盜既遂及精神耗弱之人，即
    有違誤，雖被告上訴，非有理由，然原判決既有上揭可議之
    處，自應由本院予以撤銷改判。又檢察官聲請以簡易判決處
    刑之案件，經法院審理後認定之事實顯然與檢察官據以求處
    罪刑之事實不符，應適用通常程序審判之，刑事訴訟法第
    452 條及第451 條之1 第4 項但書第2 款分別定有明文。準
    此，自應由本院依刑事訴訟法第455 條之1 第3 項之規定，
    準用同法第369 條第1 項之規定，將原判決撤銷，另依第1
    審通常程序另為判決，附此敘明。
據上論斷，應依刑事訴訟法第455 條之1 第1 項、第3 項、第
452 條、第369 條第1 項前段、第364 條、第299 條第1 項前段
、第320 條第3 項、第1 項、第26條前段、第47條、第41條第1
項前段、第38條第1 項第2 款、罰金罰鍰提高標準條例第1 條前
段、第2 條，判決如主文。
本案經檢察官謝榮林到庭執行職務。
中　　華　　民　　國　　94　　年　　3 　　月　　14　　日
                  刑事第四庭審判長法  官  林秀鳳
                                  法  官  周明鴻
                                  法  官  高雅敏
以上正本證明與原本無異。
如不服本判決，應於判決送達後10日內，向本院提出上訴狀。
                                  書記官  丁梅芬
中　　華　　民　　國　　94　　年　　3 　　月　　14　　日
附錄本案論罪科刑法條：
刑法第320 條第1 項：
意圖為自己或第3 人不法之所有，而竊取他人之動產者，為竊盜
罪，處5 年以下有期徒刑、拘役或5 百元以下罰金。
刑法第320 條第3 項：
前2 項之未遂犯罰之。
